【裁判字號】    88,易,1150
【裁判日期】    890128
【裁判案由】    偽造文書
【裁判全文】
臺灣雲林地方法院刑事判決                        八十八年度易字第一一五號
    公  訴  人  臺灣雲林地方法院檢察署檢察官
    被      告  甲○○
                乙○○
右列被告等因偽造文書案件，經檢察官提起公訴（八十八年度偵字第二八七九號及第
五八六八號），本院判決如左：
    主  文
甲○○、乙○○均無罪。
    理  由
一、公訴意旨略以：被告乙○○、甲○○為母子，而被告甲○○於民國（下同）八十
    六年十二月二十三日因駕車過失肇事，致告訴人丁○○受有右脛股骨折及左下肢
    擦傷等傷害，案經本院八十七年十一月十六日以八十七年度交易字第一四二號刑
    事判決判處有期徒刑四月確定，詎其於右揭判決宣示日前之八十七年九月三日，
    為脫免告訴人於上述刑事案件附帶請求民事賠償其後之強制執行，竟與被告乙○
    ○共同基於犯意聯絡，虛偽訂立贈與契約，將其所有坐落雲林縣台西鄉○○段四
    八三之一地號土地，贈予被告乙○○，旋向雲林縣台西鄉地政事務所為前開土地
    之移轉登記，致該管機關承辦人員未查，而於八十七年九月十四日將上述不實事
    項登載於職務上所掌之公文書，足以生損害於地政機關對於地籍管理之正確性及
    告訴人民事賠償求償之權利，嗣本院於八十八年一月二十七日以八十七年度訴字
    第六○九號民事判決判命被告甲○○應給付告訴人新台幣三十二萬九千四百二十
    元，告訴人並於八十八年四月二十七日向本院聲請對被告甲○○強制執行時，始
    查悉上情，因認被告等均犯刑法第二百十四條之使公務員登載不實罪云云。
二、按犯罪事實應依證據認定之，無證據不得推定其犯罪事實，刑事訴訟法第一百五
    十四條定有明文。又告訴人之指訴係以使被告受刑事訴追為目的，是其陳述是否
    與事實相符，仍應調查其他證據審認，必其指訴情形無瑕疵可指，且就其他方面
    調查又與事實相符者，使足據為有罪判決之基礎，苟積極證據不足證明犯罪事實
    ，被告之抗辯或反證縱屬虛偽，仍不得以此資為積極證據應予採信之理由，均合
    先敘明。
三、訊據被告甲○○、乙○○固坦承被告甲○○於右揭時日，將前述系爭土地以贈與
    名義移轉登記予被告乙○○，惟被告等皆否認有上開犯行，被告乙○○辯稱：其
    子被告甲○○欲將該土地設定抵押借款，以投資生意，但其不同意，故委託土地
    登記代書辦理過戶等語，而被告甲○○則以：該土地為渠祖產，渠父過世後，原
    登記在渠妹林美燕名下，再登記於渠名下，因渠計畫與友人吳焜萍合資經營餐飲
    生意，但渠母認為並不一定能獲利，故委託土地代書辦理登記，將之收回，並非
    為逃避告訴人之追償等語。
四、查證人吳焜萍到院證稱：伊曾與被告等友人數人，於八十七年八月間論及合夥在
    雲林縣麥寮鄉經營餐飲業等語無訛（參見本院八十九年一月七日訊問筆錄），是
    被告二人所辯，被告甲○○欲以該土地抵押借款投資生意一節，應非虛構之詞。
    又證人丙○○即系爭土地移轉登記之承辦土地登記代書亦在本院中結證：本件初
    由被告乙○○前來表示，其子將渠款項花用殆盡，猶欲以系爭土地之祖產設定抵
    押，其恐被告甲○○繳不起貸款，系爭土地遭查封，故請教可否將系爭土地移轉
    至其名下，伊表示得以贈與方式為之，但依法須繳納增值稅，其表可行，事後，
    由被告二人攜來相關資料委伊辦理之等語綦詳（參見上述本院訊問筆錄），且與
    被告乙○○偵審所供無歧，而前揭證人與被告等並無親故，業據其等陳明在卷，
    是其二人並無特為被告等有利陳述之必要，證人二人所證，非無可採。
五、次查，被告甲○○原所有之土地，除系爭地號土地外，尚有坐落同段四八三之六
    地號應有部分三分之一之土地一筆，有存卷之該筆土地謄本可稽，且在雲林縣台
    西鄉郵局、雲林縣麥寮鄉郵局、雲林縣台西鄉農會本部、崙豐分部、蚊港分部、
    雲林縣麥寮鄉農會本部、橋頭分部、雲林縣台西鄉漁會及雲林縣麥寮鄉漁會等處
    仍有部分存款，亦有附本院八十八年度執字第二六二六號卷告訴人八十八年五月
    二十八日民事執行聲請狀可佐，亦經本院調卷核閱屬實，是被告甲○○果有脫產
    而逃避民事追償之意思，衡之情理，實無祗將財產之一部脫產之可能。
六、援上所陳，告訴人之指訴非無瑕疵可指，而被告等之辯詞，則容非捏設，堪予採
    信。此外，本院復查無其他事證可資證明被告二人尚有被訴犯行，職此，本件不
    能證明被告甲○○、乙○○犯罪，自應依法為渠等無罪判決之諭知。
據上論斷，應依刑事訴訟法第三百零一條第一項，判決如主文。
本案經檢察官藍獻榮到庭執行職務。
中      華      民      國      八十九      年    一    月    二十八    日
                                        臺灣雲林地方法院刑事第二庭
                                            法  官
如不服本判決，應於判決送達後十日內，向本院提出上訴狀。（須附繕本）


司法院資訊處製作；財團法人民間司法改革基金會備份。
